【裁判字號】    98,易,1127
【裁判日期】    990105
【裁判案由】    著作權法等
【裁判全文】
臺灣板橋地方法院刑事判決              98年度易字第1127號
公  訴  人  臺灣板橋地方法院檢察署檢察官
被      告  甲○○
上列被告因違反著作權法等案件，經檢察官提起公訴（97年度偵
字第33234 號），本院判決如下：
    主  文
甲○○明知係侵害著作財產權之重製光碟意圖散布而持有，累犯
，處有期徒刑柒月。扣案如附表所示之盜版遊戲光碟共拾柒片
沒收。
    事  實
一、甲○○曾於民國95年間因竊盜案件，經本院判處有期徒刑三
    月確定，於96年3 月28日執行完畢，猶不知悔改，其於就讀
    高中時期曾在臺北縣板橋市○○路上的某電玩店內陸續購得
    如附表所示「鬼馬小精靈2 」等盜版遊戲光碟三十七片，以
    供其所有之「PlayStation 」系統電視遊戲主機（以下簡稱
    PS遊戲主機）播放遊戲之用，而其明知上開盜版遊戲光碟三
    十七片，乃不詳之人所擅自重製而侵害日商新力電腦娛樂股
    份有限公司（以下簡稱新力公司）著作財產權之電腦程式光
    碟（光碟內均儲存有新力公司之電腦程式著作「Library Pr
    ograms」），竟於97年11月間起意將其所有之PS遊戲主機以
    及上開盜版遊戲光碟三十七片拍賣求現，乃意圖販賣，基於
    散布之犯意而持有上開三十七片盜版遊戲光碟，並於97年11
    月14日23時13分許，在板橋市○○路上某網咖店內，利用電
    腦設備連結網際網路，透過其向露天拍賣網站申請之拍賣帳
    號「aa234623」，刊登販賣PS遊戲主機及上開盜版遊戲光碟
    之訊息，網頁上刊登「好玩＋遊戲主機 記憶卡15M  手把1
    ㄍ!!＋遊戲很多＠面交1000元板橋0000000000阿宏＋金手指
    」等語，及刊登PS遊戲主機與手把各一個的照片，意欲將上
    開盜版遊戲光碟連同PS遊戲主機出售予不特定人牟利（開始
    拍賣價格：新臺幣（下同）一千元，直接購買價：一千五百
    元），欲以此方式散布侵害新力公司前開著作財產權之盜版
    重製遊戲光碟。嗣為警在網路查知前述拍賣訊息，透過電話
    與甲○○相約於97年11月21日下午4 時10分許在板橋市新埔
    捷運站2 號出口前以一千五百元當面交易，甲○○於約定時
    地騎乘機車攜帶PS遊戲主機，以及其意圖販賣散布而持有的
    上開三十七片盜版遊戲光碟到場時，為警當場查獲其持有的
    上開三十七片如附表所示「鬼馬小精靈2 」等盜版遊戲光碟
    ，而查知上情。
二、案經臺北縣政府警察局板橋分局報請臺灣板橋地方法院檢察
    署檢察官偵查起訴。
    理  由
一、按被告以外之人於審判外之言詞或書面陳述，除法律有規定
    者外，不得作為證據，刑事訴訟法第159 條第1 項定有明文
    。又按被告以外之人於審判外之陳述，雖不符刑事訴訟法第
    一百五十九條之一至一百五十九條之四之規定，而經當事人
    於審判程序同意作為證據，法院審酌該言詞陳述或書面陳述
    作成時之情況，認為適當者，亦得為證據，刑事訴訟法第15
    9 條之5 第1 項定有明文，下述被告以外之人於審判外之陳
    述，被告同意作為證據，且本院斟酌該等陳述之陳述過程並
    無瑕疵，且與本案待證事實間具有相當之關聯性，以之為本
    案證據尚無不當，是揆諸上開說明，該等審判外陳述具有證
    據能力，合先敘明。
二、訊據被告甲○○固坦承透過其向露天拍賣網站申請之拍賣帳
    號刊登前述拍賣訊息，以及於上開時地為警查獲如附表所示
    「鬼馬小精靈2 」等三十七片盜版遊戲光碟之事實，惟矢口
    否認有何違反著作權法犯行，辯稱：伊只是賣PS遊戲主機跟
    手把，並沒有賣光碟或是送光碟。伊的光碟片都放在摩托車
    的置物箱裡面，伊用塑膠袋裝起來，伊拿給買家的時候是拿
    主機跟手把，對方就出示他的警察證件，說要搜索伊的摩托
    車，說要看一下，結果他就看到那一袋遊戲片，他就把伊帶
    去分局做筆錄，他就對袋子裡面的光碟拍照，伊在網路上面
    刊登的拍賣物品裡面只有主機而已，伊沒有說要賣光碟，是
    對方看到伊拍賣的網站訊息，打電話給伊說要購買，對方跟
    伊說約在新埔捷運站見面，那個袋子伊放在摩托車的置物箱
    已經很久了，伊忘記把它收起來。那袋的光碟片是放在機車
    置物箱裡面，原本是放在伊家房間裡面的，之後拿出來放在
    伊的摩托車置物箱裡面要送給朋友，伊朋友沒有空，所以就
    先放在機車置物箱裡面，伊主機不想玩了，所以就想把遊戲
    片送給別人，所以才放在機車裡面云云。經查：
  (一)被告於97年11月21日下午4 時10分許在板橋市新埔捷運站2
    號出口前，為警查獲其持有如附表所示三十七片遊戲光碟之
    事實，業據被告供承在卷，並有該三十七片遊戲光碟之照片
    （見偵查卷第23、39、40頁）及該三十七片遊戲光碟片扣案
    可證；而被告確為警查獲其持有如附表所示三十七片遊戲光
    碟，並有臺北縣政府警察局板橋分局扣押筆錄、扣押物品目
    錄表各一件在卷可憑。
  (二)又扣案如附表所示之三十七片遊戲光碟，均係供新力公司「
    PlayStation 」系統電視遊戲主機播放遊戲之用，乃未經新
    力公司授權而擅自重製的盜版遊戲光碟乙節，亦據被告自承
    在卷，並有仿冒商品估價報告書一份在卷可參（見偵查卷第
    30頁）。而新力公司為如附表所示之PS系統遊戲軟體，開發
    Library Programs軟體，而就Library Programs電腦程式著
    作享有著作財產權，並向美國著作權局為著作權之註冊登記
    ，任何PS遊戲軟體如欲於遊戲主機上執行，必須於該遊戲光
    碟內存有Library Programs軟體之事實，並有美國著作權局
    之著作權登記證明書影本、我國駐美國台北經濟文化代表處
    認證印信之證明書影本，及新力公司香港子公司出具、經香
    港公證人及我國駐香港中華旅行社認證之英文聲明書暨中譯
    文影本附卷可證（見本院卷第30至41頁）。
  (三)又查，被告於97年11月14日23時13分許，在板橋市○○路上
    某網咖店內，利用電腦設備連結網際網路，透過其向露天拍
    賣網站申請之拍賣帳號「aa234623」，在網站刊登拍賣PS遊
    戲主機之訊息：「好玩＋遊戲主機 記憶卡15M  手把1 ㄍ!!
    ＋遊戲很多＠面交1000元板橋0000000000阿宏＋金手指」等
    語，及刊登PS遊戲主機與手把各一個之照片等情，亦有網頁
    列印資料在卷可資為憑（見偵查卷第24至26頁）。而查，被
    告於警詢時即承稱其在拍賣網站網頁刊登之訊息，是欲販售
    PS遊戲主機，及附贈給買家盜版遊戲光碟片，嗣其於與買家
    約定好的時間地點攜帶上述商品到場等情不諱（見偵查卷第
    7 頁），而依其於拍賣網站網頁刊登拍賣PS遊戲主機之訊息
    即載明「＋遊戲主機」，嗣其與買家約定了交易時間地點後
    ，確亦攜帶著本件扣案的三十七片供「PlayStation 」系統
    電視遊戲主機播放遊戲之用的盜版遊戲光碟到場，在在足以
    見被告於警詢時之自白應與事實相符，可堪採信，本件被告
    非但確持有如附表所示之三十七片盜版遊戲光碟，且被告於
    97年11月間當時確實是基於販賣、散布之犯意，意圖散布而
    持有該三十七片盜版遊戲光碟，至為灼然，其嗣於偵審時翻
    異前詞否則意圖散布交付買家，要不足取，事證明確，其犯
    行洵堪認定。
三、核被告甲○○所為，係犯著作權法第91條之1 第3 項之明知
    係侵害著作財產權之重製光碟意圖散布而持有罪。又就起訴
    書所指被告侵害新力公司所享有如附表所示「鬼馬小精靈2
    」等三十七片遊戲光碟之電腦程式著作，依檢察官98年9 月
    24日補充理由書（見本院卷第87頁）及審判期日所述，上開
    所指害新力公司的電腦程式著作乃是指儲存於光碟內的「Li
    brary Programs」電腦程式著作，併此敘明。查被告曾於95
    年間因竊盜案件，經本院判處有期徒刑三月確定，於96年3
    月28日執行完畢，有臺灣高等法院被告前案紀錄表一件在卷
    可按，其於前案執行完畢後，五年內故意再犯本件有期徒刑
    以上之罪，為累犯，應依法加重其刑。爰審酌被告之素行狀
    況、犯罪動機、手段、目的、所生危害及犯罪後態度等一切
    情狀，量處如主文所示之刑。扣案如附表所示之盜版遊戲光
    碟共三十七片，係被告犯著作權法第91條之1 第3 項之罪，
    供犯罪所用之物，爰依著作權法第98條規定，不論屬於犯人
    與否，併予宣告沒收。
四、公訴意旨另以：被告甲○○明知「PS」、「PlayStation 」
    等商標圖樣，係新力公司向我國經濟部智慧財產局申請核准
    註冊，取得商標專用權，指定使用於電腦、錄有電腦程式之
    磁碟、磁卡、磁帶及光碟等商品，仍在商標專用期間內，且
    係相關大眾所共知之商標圖樣，未得新力公司之同意或授權
    ，不得於同一或類似商品，使用相同或近似之商標圖樣；亦
    明知其於不詳時間，在板橋市○○路某電玩店所購得如附表
    所示「鬼馬小精靈2 」等三十七片PS系統遊戲光碟，為新力
    公司享有著作權之電腦程式著作，且明知如附表所示「鬼馬
    小精靈2 」等盜版遊戲光碟之封面，均有前述之商標圖樣，
    而扣案之三十七片盜版遊戲光碟片如透過遊戲器之執行，在
    畫面上均會出現前述之商標圖樣，足以對外表示該等電腦程
    式軟體係新力公司所製造或授權製造，為侵害新力公司之商
    標權之物。竟仍意圖販賣，未經新力公司之同意或授權，於
    97年11月14日23時13分許，在板橋市○○路上某網咖內，利
    用電腦設備連結網際網路，透過其向露天拍賣網站申請之拍
    賣帳號「aa234623」，刊登販賣PS遊戲主機及上開盜版遊戲
    光碟之訊息而陳列，意欲將上開盜版遊戲光碟連同PS遊戲主
    機以一千五百元之代價出售予不特定人牟利，以此方式侵害
    新力公司商標專用權，嗣於前述時地為警查獲，因認被告涉
    犯商標法第82條之意圖販賣而陳列仿冒商標商品罪嫌。惟查
    ，被告在露天拍賣網站刊登拍賣PS遊戲主機之訊息：「好玩
    ＋遊戲主機 記憶卡15M  手把1 ㄍ!!＋遊戲很多＠面交1000
    元板橋0000000000阿宏＋金手指」等語，及刊登PS遊戲主機
    與手把各一個之照片等情，業如前述，故被告雖確係意圖販
    賣PS遊戲主機及上開盜版遊戲光碟，但其既未在實體銷售通
    路將上開盜版遊戲光碟陳列於貨架上，其透過網際網路進行
    交易時，也並未將上開盜版遊戲光碟的照片張貼在網頁上而
    對所侵害商標圖樣有所主張，應難遽認被告犯商標法第82條
    之意圖販賣而陳列仿冒商標商品罪。是此部分不能證明被告
    犯罪，然因公訴意旨認此部分與前開論罪科刑部分有想像競
    合犯之裁判上一罪關係，基於審判不可分原則，爰不另為無
    罪之諭知，附此敘明。
據上論斷，應依刑事訴訟法第299 條第1 項前段，著作權法第91
條之1 第3 項、第2 項、第98條，刑法第11條前段、第47條第1
項，判決如主文。
本案經檢察官蘇逸修到庭執行職務。
中    華    民    國    99    年    1     月    5     日
                      刑事第七庭  法  官  戴嘉清
以上正本證明與原本無異。
如不服本判決應於收受送達後10日內向本院提出上訴書狀，並應
敘述具體理由；其未敘述上訴理由者，應於上訴期間屆滿後20日
內向本院補提理由書（均須按他造當事人之人數附繕本）「切勿
逕送上級法院」。
                                  書記官  廖貞音
中    華    民    國    99    年    1     月    5     日
附錄本案論罪科刑法條全文：
著作權法第91條之1
擅自以移轉所有權之方法散布著作原件或其重製物而侵害他人之
著作財產權者，處三年以下有期徒刑、拘役，或科或併科新臺幣
五十萬元以下罰金。
明知係侵害著作財產權之重製物而散布或意圖散布而公開陳列或
持有者，處三年以下有期徒刑，得併科新臺幣七萬元以上七十五
萬元以下罰金。
犯前項之罪，其重製物為光碟者，處六月以上三年以下有期徒刑
，得併科新臺幣二十萬元以上二百萬元以下罰金。但違反第八十
七條第四款規定輸入之光碟，不在此限。
犯前二項之罪，經供出其物品來源，因而破獲者，得減輕其刑。
附表
┌──┬───────┬─────┐
│編號│非法重製之遊戲│ 數   量  │
│    │光碟片名      │          │
├──┼───────┼─────┤
│ 1  │鬼馬小精靈2   │  1 片    │
├──┼───────┼─────┤
│ 2  │激突          │  1 片    │
├──┼───────┼─────┤
│ 3  │射雕英雄傳    │  1 片    │
├──┼───────┼─────┤
│ 4  │餓狼傳說      │  1 片    │
├──┼───────┼─────┤
│ 5  │三國誌V       │  1 片    │
├──┼───────┼─────┤
│ 6  │美國籃球      │  1 片    │
├──┼───────┼─────┤
│ 7  │CC59A         │  1 片    │
├──┼───────┼─────┤
│ 8  │龍戰士4       │  1 片    │
├──┼───────┼─────┤
│ 9  │Parasite EveII│  1 片    │
│    │Disc1         │          │
├──┼───────┼─────┤
│10  │Parasite EveII│  1 片    │
│    │Disc2         │          │
├──┼───────┼─────┤
│11  │異世界傳說    │  1 片    │
├──┼───────┼─────┤
│12  │飛龍2         │  1 片    │
├──┼───────┼─────┤
│13  │惡作劇        │  1 片    │
├──┼───────┼─────┤
│14  │古墓奇兵4     │  1 片    │
├──┼───────┼─────┤
│15  │野球拳        │  1 片    │
├──┼───────┼─────┤
│16  │浩克          │  1 片    │
├──┼───────┼─────┤
│17  │法拉利賽車    │  1 片    │
├──┼───────┼─────┤
│18  │三國志Ⅵ      │  1 片    │
├──┼───────┼─────┤
│19  │海腹川香      │  1 片    │
├──┼───────┼─────┤
│20  │NBA2000       │  1 片    │
├──┼───────┼─────┤
│21  │未完的秘石    │  1 片    │
├──┼───────┼─────┤
│22  │神來          │  1 片    │
├──┼───────┼─────┤
│23  │鐵拳3         │  1 片    │
├──┼───────┼─────┤
│24  │RESIDENT EVIL2│  1 片    │
├──┼───────┼─────┤
│25  │奄的越屍      │  1 片    │
├──┼───────┼─────┤
│26  │1 ON 1 鬥牛   │  1 片    │
├──┼───────┼─────┤
│27  │WWE N89       │  1 片    │
├──┼───────┼─────┤
│28  │Rockman X5    │  1 片    │
├──┼───────┼─────┤
│29  │Z45           │  1 片    │
├──┼───────┼─────┤
│30  │野球拳1995    │  1 片    │
├──┼───────┼─────┤
│31  │大盜五衛門    │  1 片    │
├──┼───────┼─────┤
│32  │多啦A夢 SOS   │  1 片    │
├──┼───────┼─────┤
│33  │犬夜叉        │  1 片    │
├──┼───────┼─────┤
│34  │太空戰士九代  │  1 片    │
│    │Disc1         │          │
├──┼───────┼─────┤
│35  │太空戰士九代  │  1 片    │
│    │Disc2         │          │
├──┼───────┼─────┤
│36  │太空戰士九代  │  1 片    │
│    │Disc3         │          │
├──┼───────┼─────┤
│37  │太空戰士九代  │  1 片    │
│    │Disc4         │          │
└──┴───────┴─────┘

司法院資訊處製作；財團法人民間司法改革基金會備份。
